臺灣高等法院臺南分院刑事判決　　　　　　九十三年度上更(一)字第四九一號　Ｇ
　　　上　訴　人
　　　即　被　告　甲　○　○
　　　選任辯護人　黃　金　瑞
右上訴人因毒品危害防制條例案件，不服臺灣臺南地方法院九十年度訴字第一九五號
中華民國九十年五月八日第一審判決（起訴案號：臺灣臺南地方法院檢察署八十九年
度偵字第五八０八、一一三七五號），提起上訴，本院判決後（本院九十年度上訴字
第七五九號），經最高法院第一次發回更審，本院判決如左：
      主      文
原判決撤銷。
甲○○販賣第二級毒品，未遂，處有期徒刑參年陸月。扣案之第二級毒品安非他命（
驗後餘淨重貳點肆參公克）沒收銷燬之；毒品之外包裝袋壹只沒收。
      事      實
一、甲○○前因違反麻醉藥品管理條例、肅清煙毒條例及藥事法等案件，先後於民國
    八十五年十月三十日及八十六年一月十八日，經本院判處有期徒刑十月及三年二
    月確定，應執行有期徒刑三年十月，而於八十七年七月三日假釋出獄並付保護管
    束。詎甲○○於假釋期間，猶不知悔改。緣楊維彰（起訴書誤繕為楊維章）於八
    十九年五月九日因施用第二級毒品安非他命為警查獲，自願配合警方查緝安非他
    命來源，於警方授意下，主動聯繫乙○○並佯稱欲購買新台幣（下同）一萬元之
    安非他命，惟乙○○表示伊無安非他命可供販售，甲○○得悉後，乃向無犯意聯
    絡之乙○○（由檢察官另為不起訴處分確定）稱其有安非他命可供販賣，乙○○
    遂將甲○○之電話留給楊維彰，並告知其可聯絡甲○○交易安非他命，嗣楊維彰
    即與甲○○聯絡，並佯以購買一萬元之安非他命，甲○○明知安非他命係屬毒品
    危害防制條例規定之第二級毒品，禁止持有、販賣，竟意圖營利，基於販賣安非
    他命之犯意，與楊維彰約定於同日晚上十一時許，在台南縣東山鄉○○村○○街
    、龍山街口處附近進行交易。楊維彰則與女友黃嘉莉、警員丙○○及警員李國章
    、張俊雄、蔡文祥分乘一部自小客車前往交易現場等候，嗣甲○○果依約前來，
    甲○○為免引人注意，先以機車搭載楊維彰四處遊走，並在機車上出示安非他命
    一包後，要求楊維彰交付買賣價金，楊維彰偽稱價款放於車上，甲○○遂載楊維
    彰回到自小客車停車處，因發現該車停車方向有所變換，心中起疑，隨將安非他
    命一包丟入路旁電線桿下之水溝處，並欲逃跑，旋經埋伏於現場之員警當場逮捕
    而未得逞，致未遂，並扣得安非他命（淨重二點四三公克）及其所有包裝安非他
    命之外包裝袋一只。
二、案經台南縣警察局麻豆分局報請台灣台南地方法院檢察署檢察官偵查起訴。
      理      由
壹、認定犯罪事實所憑之證據及理由
  一、訊據上訴人即被告甲○○固不否認於上揭時地，為警查獲之事實，雖矢口否認
      有何販賣安非他命犯行，辯稱：伊因積欠綽號「黑通」之乙○○七千元債務，
      而受乙○○所託，前往查獲地點代為收取楊維彰交付之一萬元，並轉告楊維彰
      東西放在電線桿下，伊不知電線桿下之東西係毒品，又伊曾因毆打乙○○，故
      遭乙○○誣陷云云。
  二、被告於右揭時地，如何與楊維彰約定交易第二級毒品安非他命之事實，業據證
      人楊維彰於檢察官偵查、原審審理及本院上訴審調查時中迭次指證歷歷（台灣
      台南地方法院檢察署八十九年度毒偵字第一四四九號偵查卷第二０、二一頁《
      下稱毒偵卷》，台灣台南地方法院檢察署八十九年度偵字第五八０八號偵查卷
      第四０頁《下稱偵查卷》，原審卷第三九、七六頁，本院上訴審卷第八五至九
      ０頁），並核與證人乙○○於警詢、檢察官偵查及原審審理時所證述之情節相
      符（警卷第五、六頁，偵查卷第三四頁，原審卷第三九頁），被告雖否認販賣
      安非他命之犯行，以前詞置辯，並辯謂：乙○○與伊有怨隙，才故意誣陷云云
      ，是本院應審認者為證人楊維彰、乙○○之證詞，其可信度如何？是否與事實
      相合而可採為被告甲○○販賣第二級毒品安非他命犯行之論罪依據，經查：
    (一)按中華民國九十二年一月十四修正之刑事訴訟法施行前，已繫屬於各級法院之
      案件，其以後之訴訟程序，應依修正刑事訴訟法終結之，但修正刑事訴訟法施
      行前已依法定程序進行之訴訟程序，其效力不受影響，刑事訴訟法施行法第七
      條之三定有明文。查本件被告及證人楊維彰、乙○○、丙○○、李國章等人於
      刑事訴訟法新制九十二年九月一日施行前，於警詢及偵查中所為審判外之陳述
      ，證人雖未經具結及交互詰問所為之證言，然依前揭規定，仍具效力，且被告
      及其辯護人於本院準備程序期日亦表示不爭執其證據能力（本院卷第四九頁）
      ，而有證據能力，合先敘明。
    (二)又按刑事訴訟法係採自由心證主義，對於證據之種類並未設有限制，下列各項
      證據均可採為認定事實之資料：1.證人之證言。2.鑑定人之鑑定。3.文書之意
      旨。4.物件之狀態。5.被告之自白。6.共犯之陳述。7.被害人之陳述。又刑事
      訴訟法既不採法定證據主義，則如告訴人、自訴人之陳述、共犯非不利於己之
      陳述、被告利己之陳述等項證據，不過證據之證明力較為薄弱，並非絕無證據
      能力，該證據是否可信，仍應由事實審法院自由判斷。又按施用或持有毒品危
      害防制條例之毒品者所稱其向某人買受毒品之指證，不得作為有罪判決之唯一
      證據，仍須調查其他必要之補強證據以證明之。然所謂之補強證據，並非以證
      明犯罪構成要件之全部事實為必要，倘其得以佐證證人指證之犯罪非屬虛構，
      能予保障其供證之事實之真實性，即已充分。又得據以佐證者，雖非直接可以
      推斷該被告之實施犯罪，但以此項證據與證人之供述為綜合判斷，若在客觀上
      足以使人對被告之犯罪事實獲得確信之心證者，即足當之。
    (三)證人楊維彰於檢察官偵查、原審審理及本院上訴審調查時始終指認被告販賣第
      二級毒品安非他命之犯行不移（毒偵卷第二０、二一頁，偵查卷第四０頁，原
      審卷第三九、七六頁，本院上訴審卷第八五至九０頁），而互核其歷次之供證
      內容均相一致，並無重大瑕疵或矛盾存在，且參以，證人楊維彰於原審審理及
      本院上訴審調查時，經具結後仍向法官為相同之供證，足見前開證述，其任意
      陳述之信用性已確受保障之情況下所作成，其可信度甚高，應堪憑採為真實。
    (四)又經核證人楊維彰證稱：伊於八十九年五月九日被警方查獲後，警方叫伊配合
      將上手查出來，伊先聯絡乙○○並表示要買一萬元之安非他命，乙○○表示沒
      有貨（即安非他命）要去問朋友，後來乙○○就提供被告之電話，伊主動聯繫
      被告購買一萬元之安非他命，並約定在乙○○家附近（即忠孝街、龍山街口附
      近）交易，伊便與員警坐車過去等候，被告就騎機車過來，載伊到處逛逛，伊
      表示錢放在車上，被告要伊回車上拿錢，伊堅持要先看毒品，被告就亮出安非
      他命，後來被告見到警察出現就騎機車要逃跑，伊將被告拉下來，被告即把安
      非他命丟在水溝，隨後警察就衝出來將被告逮捕等語甚明（毒偵卷第二０、二
      一頁，偵查卷第四０頁，原審卷第三九、七六頁，本院上訴審卷第八五至九０
      頁），與證人乙○○證述：楊維彰打電話向伊買一萬元之安非他命，伊沒有貨
      ，被告正好來找伊並表示有貨，伊就將被告之電話號碼留給楊維彰，由他們二
      人自行洽談，當天晚上十一時許，伊看見被告與楊維彰在伊家附近交易，後來
      警察將被告逮捕等語之情節相符（偵查卷第三四頁，毒偵卷第三一頁、原審卷
      第三九頁、本院上訴審卷第八六、八七頁）。證人即查獲被告之員警丙○○、
      李國章均證稱：渠等查獲楊維彰後，問楊維彰如何取得毒品，楊維彰稱被告有
      賣，渠等即請楊維彰以電話與被告聯繫，楊維彰以代號和被告聯繫表示要買毒
      品，渠等便和楊維彰至現場等被告，被告騎機車出現後，渠等要楊維彰先出面
      接洽，看看被告有無持有毒品，第一次被告並沒有持有毒品，之後楊維彰稱要
      先看看毒品，被告才再去拿毒品等語（原審卷第二七、二八頁）；證人丙○○
      於本院審理時經交互詰問並結證稱：「埋伏時我看到乙○○及被告有聯絡，乙○○要與被告交易，看到他們交易，我們上前去抓，被告還與警方掙扎，被告
      將安非他命拋棄在旁邊的水溝裡，我們距離被告只有四、五公尺，可以很清楚
      看到被告丟東西，後來從被告所丟棄東西的地方，找出扣案之安非他命。」、
      「乙○○打電話我們都知道，他打了很多通電話聯絡，通話內容大致是要跟對
      方買毒品，並約好交易地點，交易地點是乙○○與對方聯絡約定的，再由我們
      載乙○○去現場。」（本院卷第一一一至一一三頁），均互核一致，益徵證人
      楊維彰、乙○○、丙○○前揭證述內容，應與事實相合，可採信為真實，而足
      資參互為擔保證人指證被告販賣第二級毒品安非他命犯行之補強證據。
    (五)再佐以，扣案之白色粉末一包（驗餘淨重二點四三公克），經檢驗結果確係第
      二級毒品安非他命，亦有內政部警政署刑事警察局八十九年十一月七日刑鑑字
      第一五八二○○號鑑驗通知書一紙在卷可稽（偵查卷第四五頁）。
    (六)基上述各項證據綜合判斷，證人楊維彰之指證，並無重大矛盾瑕疵，亦未違背
      經驗法則與論理法則，且核與事實相符，又經調查前述各項證據，已能補強證
      人楊維彰指證被告之犯罪情節非屬虛構，能予保障楊維彰所供向被告購買第二
      級毒品安非他命事實之真實性，足認被告確有販賣第二級毒品安非他命之犯行
      ，事證已明，被告上開辯解皆不足採。
  三、被告雖又辯稱：伊係因積欠證人乙○○債務，始受其所託，前往查獲地點代為
      收取楊維彰交付之一萬元，並告知楊維彰東西放在電線桿下云云，證人乙○○
      於本院上訴審調查時並更異前詞，附合被告之說詞改稱：伊在警訊所稱電線桿
      下的安非他命是被告所有係屬誤會，事實上安非他命為伊所有云云（本院上訴
      審第八六頁），然查：
    (一)按審理事實之法院於證人之陳述有部分前後不符或相互間有所歧異時，究竟何
      者為可採，仍應本其自由心證予以斟酌，非謂一有不符或矛盾，即應認其全部
      不可信。又證人供述之證據前後不符時，究竟何者為可採，事實審法院仍得依
      證據法則，本於自由心證予以斟酌，作合理之比較，定其取捨，若其取捨判斷
      無從認為確實有違日常客觀之經驗法則，自不得指為違背法令，有最高法院八
      十一年度臺上字第五三○三號判決及八十二年度臺非字第一四一號判決可參。
      且證人就同一事實之陳述前後略有出入此乃各人之記憶不清，或細節未交待清
      楚，或其描述用語不同，省略片段情節，或記錄之詳簡有異所致，倘其主要陳
      述一致，即尚難因其細節稍有紛岐即將全部證言捨棄不採，亦有最高法院七十
      三年度臺上字第三九九八號判決可參。
    (二)被告對於積欠證人乙○○若干金額一事，於警訊時先稱：伊積欠證人乙○○四
      千元云云（警卷第三頁背面），復於偵查時改稱：伊積欠證人七千元云云（毒
      偵卷第三一頁背面），先後所供已有不符，已難憑信。又被告於偵查時堅稱：
      伊與證人楊維彰在查獲地點見面後，即轉告證人楊維彰表示東西在電線桿下，
      伊並未騎機車搭載證人楊維彰云云（偵查卷第四一頁背面），然於本院上訴審
      調查時則改稱：伊騎乘機車到證人乙○○家門口，證人楊維彰就問伊是否叫「
      正仔」，伊回應後，證人楊維彰就坐上機車，伊載證人楊維彰到電線桿附近，
      並告知黑通（即證人乙○○）要伊轉告電線桿底下有東西云云（本院上訴審九
      十年七月十三日調查筆錄），是綜觀其前後所陳，被告對於其何以依約前往查
      獲地點之緣由，及有無騎乘機車搭載證人楊維彰前往拿取安非他命毒品一事，
      前後供述互相矛盾，已難信其所執之辯解為真實。
    (三)又按施用毒品危害防制條例之毒品者所稱其向某人買受毒品之指證，不得作為
      有罪判決之唯一證據，乃是考量同條例第十七條規定，施用毒品之人，如供出
      毒品之來源因而破獲者，得邀減輕其刑之寬典，為擔保其所為不利於被告之陳
      述之真實性，故仍須調查其他補強證據，然證人乙○○並非共同販毒，自無脫
      罪而嫁禍被告而為虛偽供述之危險。再按諸一般證人基於人性之弱點以及事後
      避免得罪涉案被告之考量，往往有在嗣後翻異前供而改為有利於被告證述之現
      象，甚至諉稱其在警詢時所述係受警方逼迫云云，藉以避免遭被告仇視，而被
      告亦每利用此種情形，主張證人所為之指證前後矛盾或非出於本意，而請求法
      院排斥其證詞之可信性，惟法院對證人所為前後矛盾之證詞，不宜僅依表面觀
      察，發現其一有矛盾情形即全然摒棄不採，亦不應依證人事後之翻供即認其原
      先之證詞不實，法院為確實發現真實，仍有必要依前述證人人性弱點之角度深
      切觀察其前後所為不同之證述，何者係真實可信，何者係事後為避免得罪被告
      所為迴護之詞，而不應採信，以作為判決之依據。經審之：
      (1)本件證人乙○○於原審偵審指證被告販賣安非他命之細節均十分詳細明確，
        且與證人楊維彰、丙○○、李國章證述情節，均互核相符，業如前述，因此
        ，證人乙○○於原審偵審中之證詞，並無矛盾及瑕疵；其於本院上訴審調查
        時翻異前供之證詞，本身卻有前後不一之現象，此觀證人乙○○更稱伊將安
        非他命放在電線桿下云云，然證人楊維彰卻證稱：被告騎機車載伊回去時，
        就將東西拿在手上，被告並無拿取電線桿下的東西等語（本院上訴審第八九
        頁），證人丙○○亦證稱：伊並無看到被告在電線桿下拿取安非他命等語（
        偵查卷第二六頁）；並於本院審理時結證：「看到他們交易，我們上前去抓
        ，被告還與警方掙扎，被告將安非他命拋棄在旁邊的水溝裡，我們距離被告
        只有四、五公尺，可以很清楚看到被告丟東西，後來從被告所丟棄東西的地
        方，找出扣案之安非他命。」（本院卷第一一一、一一二頁），顯見被告並
        無前往電線桿下拿取事先置放於該處之安非他命，是證人乙○○事後於本院
        更異之詞乃與實情相異甚遠，此非經歷同一事件之人所應有之供證，亦非因
        時間之經過而誤記所可解釋。
      (2)且參以，證人乙○○於偵查時經檢察官命被告先行退庭後，即明確指證：被
        告及其父親曾要伊承認本件係伊請被告轉告證人楊維彰東西在電線桿下，是
        伊指使被告所為等語在卷（毒偵卷第三一頁）。況且，證人乙○○於本院上
        訴審雖翻異前供，但經法官質之證人乙○○結證稱：「（問：為何不叫楊維
        彰直接去拿，還讓甲○○知道，增加風險，到底事實如何？）楊維彰在電話
        有跟我說要買安非他命，我跟他說沒有東西，我可以去聯絡看看有沒有，後
        來正好在東山夜市遇到甲○○，我就跟甲○○說等一下有佳里的朋友要過來
        坐一下，要麻煩他一下。」、「（問：你當時有無跟甲○○說有佳里鎮的朋
        友要來買安非他命，問他有沒有？）有。然後我就把楊維彰的電話留給他，
        由他們兩個自已聯繫。」（本院上訴審卷第八六、八七頁），準此以觀證人
        乙○○就楊維彰係向甲○○聯繫購買安非他命乙節亦從未否認，益見證人乙○○於本院上訴審始翻異前供，乃係事後因被告及其父親之請託，為附和被
        告辯解而編設之詞，從而，其所稱扣案安非他命係伊所有之辯解，要屬基於
        人性之弱點事後所為迴護被告之飾詞，自難採信。
      (3)本院斟酌前述各項證據之調查結果，經比較證人乙○○於原審偵審及本院上
        訴審調查中所為前後不一之證述，認證人乙○○於原偵審中所為之證述內容
        ，核與證人楊維彰、丙○○所結證之情節相符，並有扣案之安非他命可資佐
        證，是應以證人乙○○於原偵審所為之證詞，與事實相符，較為可採。
    (四)被告另辯稱：伊曾因毆打乙○○，故遭乙○○挾怨誣指云云，此固經證人王順
      發證述在卷。惟經本院上訴審時將被告與證人王順發隔離訊問，被告供稱：伊
      到王順發家中，王順發表示聽乙○○說前曾遭伊毆打，所以要陷害伊，伊當時
      有請王順發到法院作證云云，證人王順發則證稱：乙○○在伊家中表示前曾遭
      被告毆打，其要聯合朋友來陷害被告，伊有將此事告知被告，當時被告表示不
      怕乙○○，不會被陷害，被告當時並無要伊到法院來作證，後來被告因本案被
      起訴後，才要伊到法院作證云云（本院上訴審卷第六八頁）。查被告與證人王
      順發就被告聽聞證人乙○○有意陷害說詞後，被告證稱伊當場要求證人王順發
      到法院作證，然證人王順發卻證稱被告當時並無要求伊到法院作證，顯見被告
      與證人王順發所供互有歧異。況證人乙○○於原審亦明確證稱：伊雖曾遭被告
      毆打，但不會因此誣陷被告等語（原審卷第七六頁）；又倘證人乙○○果真因
      前述糾紛而對被告懷恨在心，意圖誣陷報復，則其理當堅定前詞誣陷被告到底
      ，始合常情，然查證人乙○○甚而於事後本院上訴審調查時，自承扣案之安非
      他命為其所有云云，企以幫助被告脫罪，此顯與情理相悖，此益徵被告及證人
      王順發上開被告係遭證人乙○○挾怨誣陷之陳詞，與事實不符，而無可採。
  四、次按測謊鑑定，係依一般人在說謊時，會產生遲疑、緊張、恐懼、不安等心理
      波動現象，乃以科學方法，由鑑定人利用測謊儀器，將受測者之上開情緒波動
      反應情形加以紀錄，用以分析判斷受測者之供述是否違反其內心之真意而屬虛
      偽不實，故測謊鑑定，倘鑑定人具備專業之知識技能，復基於保障緘默權而事
      先獲得受測者之同意，所使用之測謊儀器及其測試之問題與方法又具專業可靠
      性時，該測謊結果，如就有利之供述，經鑑定人分析判斷有不實之情緒波動反
      應，依補強性法則，雖不得作為有罪判決之唯一證據，但非無證據能力，仍得
      供裁判之佐證，其證明力如何，事實審法院有自由判斷之職權（最高法院九十
      年度台上字第四○九○、六八四六號判決意旨參照）。查本院上訴審時函請法
      務部調查局對被告實施測謊鑑定，經該局專業人員以控制問題法、混合問題法
      鑑定結果，發現被告對於其自己所陳：（一）被查扣的安非他命非其所有；（
      二）被查扣的安非他命非其丟入水溝；（三）被查扣的安非他命是乙○○所有
      ；（四）其未賣安非他命；（五）案發當時其非在賣安非他命給楊維彰等有利
      之供述，均呈情緒波動反應，研判被告應係說謊，有該局九十年十一月二十九
      日（九○）陸（三）字第九○○六九一○一號鑑定通知書在卷可參（本院上訴
      審卷第一二一頁），此益可印證證人楊維彰所指向被告購買安非他命乙節，應
      屬信而有徵。而被告所辯，不足採信。
  五、至辯護意旨以：被告甲○○係受乙○○之託向楊維彰拿取一萬元，並將乙○○
      放置於電線桿下之東西轉交楊維彰，與證人丙○○、李國章所述係因查獲時將
      安非他命丟棄在電線桿下乙節不符，且依移送報告書所載安非他命查獲情形，
      亦與證人前揭供述不符云云。經查卷附之台南縣警察局麻豆分局第二五八七號
      及第三二七五號刑事案件報告書內，固均記載：被告於被查獲地點欲拿藏放於
      電線桿下方之安非他命時，為警查獲（偵查卷第一頁及毒偵卷第一頁），然本
      院就查獲情形，向查獲本案之台南縣警察局麻豆分局查明結果，由該分局以九
      十三年十二月十四日南縣麻警三字第０九三００一六五０五號函覆：本分局麻
      豆派出所於八十九年五月八日接獲報案指稱，東山鄉○○○村○○街與龍山一
      街口有毒品交易，主管張俊雄立即率員前往查緝，當警方到達時，發現一機車
  騎士行跡可疑，並將握在手中物品丟入水溝內後逃逸，警方見狀立即向前圍捕
      ，並將水溝內物品拾起，經詢沈嫌（即被告甲○○）坦承該物為安非他命，警
      訊時沈嫌主動告知安非他命係從電線桿下方取出，惟處理人員未親眼目睹甲○○從電線桿下方取出安非他命等語，並檢附現場照片及現場圖可參（本院卷第
      六八至七一頁），核與證人即本獲本案之警員丙○○並於本院審理時結證：「
      看到他們交易，我們上前去抓，被告還與警方掙扎，被告將安非他命拋棄在旁
      邊的水溝裡，我們有看到被告丟，現場光線雖不清楚，但我們距離被告只有四
      、五公尺，可以很清楚看到被告丟東西，後來從被告所丟棄東西的地方，找出
      扣案之安非他命。」、「刑事移送書是刑事組的組員寫的，不是我們偵查之員
      警製作的。」、「安非他命是在電線桿下面的水溝發現的，水溝就在電線桿下
      ，所以沒有矛盾，另外移送報告書是刑事組辦文書事務員警製作的，他如何記
      載我並不知道。」、「查獲就在電線桿下面，是在照片黃色車子所示的電線桿
      下之水溝。」等情並不相違（本院卷第一一一至一一四頁），則依現場照片及
      證人前述證詞，查獲地點係在電線桿下方之水溝處，是移送報告書所記載之【
      電線桿下方】，與證人丙○○所述之【電線桿下之水溝】，其二者所稱之查獲
      地點顯然無不同，至刑事案件報告書內，所記載：被告於被查獲地點【欲拿藏
      放於電線桿下方之安非他命時】，為警查獲，與證人所述：被告將安非他命丟
      棄在電線桿下方之水溝乙節雖有出入，惟按一般人對於事物之描述方式及理解
      程度均有不同，本件刑事移送報告書並非由直接查獲本案之偵查員所記載，乃
      由專責文書之刑事員警，依承辦本案之偵查員陳述偵辦情形而為記載，是以上
      開陳述再透過不同之紀錄人員之紀錄，因非親身經歷，常就其陳述內容之理瞭
      程度之落差，或就事物之描述方式不同，及文字記載與口述之差別，其在報告
      書上之記綠上呈現若干差異，實屬無可避免，況本案之查獲情形，已經實際參
      與偵辦之員警陳述如上，並有前揭函示之查獲情形可參，是以，辯護人執此而
      答辯，自非可取。
  六、辯護意旨又以：被告係因警方誘捕犯罪，而遭他人陷害，其本身並無犯罪之意
      思云云。查本件係證人楊維彰經警查獲後，由警方指示其配合破案以電話佯稱
      欲購買安非他命，進而查獲被告，已如上述。按我國刑事訴訟不採法定證據主
      義，而係採自由心證主義，故凡在論理上得為證據之資料，一經在公判庭踐行
      合法之調查，均有證據能力（最高法院七十五年度台上字第九三三號判例參照
      ），雖然警調機關在實施犯罪偵查時仍不得在案件中，進行違法蒐證，但除警
      調機關係以強暴、脅迫等手段取得之被告之自白，因鑑於人身自由之不可侵犯
      性，該等自白於任何案件中自屬無證據能力外，如警調機關在偵查販毒等重大
      危害社會治安且又屬難以偵查之案件時，在不違反人身自由不可侵犯之憲法基
      本權之保障下，自得以符合比例原則之手段以偵查此類犯罪，所謂「陷害教唆
      」，於販毒案件中，自屬在不違反上開憲法上基本權利之保障原則下，為使國
      家社會免於毒品之危害，所不得不採行之偵查手段，此與憲法上之比例原則無
      違，因之，在此等案件中，由「陷害教唆」所蒐集而來之證據資料，自得顯現
      於公判庭，採為法院論罪科刑之依據，其證據能力殊無疑問（最高法院八十九
      年度台上字第四三一六號判決意旨參照），況於此類犯罪中，犯罪嫌疑人本即
      具有販賣毒品之犯意，初非警調人員所造意而來。即以本案言之，被告從乙○○處得知楊維彰有意購買安非他命，即向乙○○表明其有安非他命可供販賣，
      是被告本即具有販賣毒品之犯意，警方係以符合憲法上比例原則而實施偵查作
      為，以求人贓俱獲，自堪作為被告論罪之依據，是辯護意旨認係誘捕犯罪云云
      ，尚屬誤會，亦不可採。
  七、末按安非他命分別係毒品危害防制條例第二條第一項第二款所定之第二級毒品
      ，物稀價昂，其持有販賣者，政府查緝甚嚴，苟非有利可圖，當不願甘冒法律
      制裁之風險，而予販賣；又按販賣安非他命乃違法行為，非可公然為之，亦無
      公定價格，容易分裝並增減份量，而每次買賣之價量，輒因買賣雙方關係之深
      淺、資力、需求量及對行情之認知、來源是否充裕、查緝是否嚴緊、購買者被
      查獲時供出購買對象之風險評估等因素，而異其標準，非可一概而論，而販賣
      安非他命之利得，除被告坦承犯行或價量俱臻明確外，委難察得實情，販賣之
      人從價差或量差中牟利之方式雖異，其意圖營利之販賣行為則同一，職是之故
      ，即使未經查得實際販賣之利得，但除非別有事證，足認係按同一價量委買或
      轉售，確未牟利外，尚難執此遽認非法販賣之證據有所未足，而諉無營利之意
      思，或阻卻販賣犯行之追訴（最高法院八十七年台上字第三一六四號判決參照
      ）。以本件而論，被告既不承認其有前開販賣安非他命之事實，證人楊維彰亦
      未必能知悉被告非法販賣毒品從中賺取之正確金額，因此，關於被告本件販賣
      毒品行為究竟賺取金額若干，在事實上其調查之途逕已窮，自無從查明其具體
      獲利金額，惟被告與證人楊維彰既非至親或有特殊之情誼關係，衡情被告當無
      甘冒刑罰制裁之重典僅按販入價格轉售而毫無利得，應認被告確有藉販賣安非
      他命之行為，從中營得不法之利益甚明。
  八、綜合參互上開證人楊維彰、乙○○、丙○○之證詞，本案查獲現場情形及扣案
      之安非他命等情，並參酌各項情況證據，被告甲○○意圖營利，販賣第二級毒
      品安非他命之犯行，事證明確，洵堪認定。
  九、至被告及辯護人請求傳訊證人乙○○，欲證明證人乙○○於本院上訴審調查中
      所為之證述方為真實，但是本院審之證人乙○○於原偵審中所為不利被告之證
      詞，經參酌其他補強證據，該等證述內容與事實相合，已足使本院形成心證，
      業如前述。此外，被告及辯護人復未能舉出聲請傳訊前揭證人乙○○有何待證
      事項，為原審及本院所尚未盡調查之新事實，且本件事證既已明確，被告及辯
      護人再予聲請傳訊上開證人，縱其等為不同證述亦未能為被告有利之認定，而
      與本件判決結果不生影響，況證人乙○○經本院傳訊均不願到庭，是本院認已
      無再行傳訊之必要，附此說明。
貳、論罪科刑之理由
  一、按安非他命為第二級毒品，毒品危害防制條例第二條第二項第二款定有明文。
      次按販賣毒品罪，固不以販入之後，復行賣出為構成要件，但仍須以營利為目
      的，將毒品購入，或將之賣出，二者必有其一，犯罪始為成立，方可論以既遂
      。如基於販入以外之其他原因而持有毒品後，另行起意出售，正當看貨議價尚
      未完成賣出之際，即被警當場查獲，其犯罪尚未完成，自僅能以未遂論（最高
      法院六十九年度台上字第一六七五號判例參照）。又證人配合警方偽稱欲購買
      安非他命，實際上並無購買毒品真意，但行為人於聯絡後，既有販賣毒品之故
      意，且依約攜帶毒品前往交易，顯已著手實施販賣毒品之行為，雖證人原無買
      受毒品之意思，其配合員警虛與佯稱欲向行為人買受毒品，意在求人贓俱獲，
      事實上二人不能真正完成買賣毒品之犯行，不能認販賣行為屬於既遂，仍應論
      以販賣毒品未遂罪（最高法院八十七年度台上字第三二○六號、九十年度台上
      字第六○六號判決意旨參照）。
  二、查本件證人楊維彰係經警局安排並無購買安非他命之真意，然被告既有販賣安
      非他命之故意，且依約攜帶安非他命前往交易，即已著手實施販賣安非他命之
      行為，復無證據證明被告原屬意圖出售而販入該安非他命，是被告應係犯毒品
      危害防制條例第四條第五項、第二項之販賣第二級毒品未遂罪。
  三、又查被告於八十九年五月九日行為後，新修正之毒品危害防制條例全文固已於
      九十三年一月九日施行（該條例於九十二年七月九日修正公布，依同條例第三
      十六條規定，自公布後六個月施行），惟關於販賣第二級毒品安非他之刑罰規
      定，經比較新舊法之結果，修正後毒品危害防制條例第四條第二項之規定與修
      正前之規定，不論條次、文字、法定刑度均無不同，是上開法律並無變更，自
      不生比較新舊法適用之問題，併予記明。
  四、被告販賣前持有安非他命之低度行為，應為販賣之高度行為吸收，不另論罪。
  五、被告著手於犯罪行為之實行，而不遂，依未遂犯之規定，減輕其刑。
  六、另檢察官雖於起訴書之證據並所犯法條欄內，誤認被告係犯同條例第五條第二
      項之意圖販賣而持有第二級毒品罪，然檢察官既於起訴書犯罪事實欄詳述被告
      係意圖營利販賣安非他命，嗣經隨同跟監員警當場查獲而未遂，顯係就被告違
      反同條例第四條第五項、第二項之販賣第二級毒品未遂罪提起公訴，起訴書內
      上開論罪法條與事實欄不符之部分應屬誤載，是本件尚無變更起訴法條之問題
      ，附此敘明。
參、撤銷改判之理由
  一、原審以被告罪證明確，因予以論罪科刑，固非無據，然查：
    (一)有罪判決書之事實欄，為適用法令之依據，應將法院依職權認定與犯罪構成要
      件有關之事項，詳記於事實欄，然後於理由內逐一說明其憑以認定之證據，使
      事實及理由兩相一致，方為合法，若事實有此記載，而理由未予說明，則為理
      由不備。查原判決事實欄既記載被告意圖營利販賣安非他命，嗣經隨同跟監員
      警當場查獲而未遂，顯係認被告成立販賣第二級毒品未遂罪，然原判決卻於理
      由欄內，說明被告成立意圖販賣而持有第二級毒品罪，實屬適用法律之違誤。
    (二)又按毒品危害防制條例第十八條第一項前段諭知沒收銷燬之者，以查獲之毒品
      及專供製造或施用毒品之器具為限，此觀該法條之規定自明，至毒品外包裝，
      係防止毒品裸露、逸出及潮濕之功用，並便於攜帶，應屬供本件販賣毒品犯罪
      所用之物，僅能依同條例第十九條第一項之規定沒收之，原判決竟將扣案安非
      他命一包之外包裝袋認係毒品，一併諭知沒收銷燬之，亦屬適用法則不當。
  二、綜上所陳，被告上訴意旨執前詞，否認犯罪，經查雖非可取，惟原判決既有前
      揭可議之處，仍屬無可維持，應由本院將原判決撤銷改判，以期適法。
    (一)爰審酌被告犯罪之動機及目的在獲取非法利得，而安非他命戕害身心，害人害
      己，其販賣安非他命之行為危害社會治安，及於犯罪後猶飾詞否認，尚無悔悟
      之意等一切情狀，量處如主文第二項所示之刑，以資懲儆。
    (二)扣案之第二級毒品安非他命（送驗後餘淨重二點四三公克），經送內政部警政
      署刑事警察局鑑定結果確檢出甲基安非他命成份，此有該局八十九年十一月七
      日刑鑑字第一五八二００號鑑驗通知書一紙附卷可稽（偵查卷第四五頁），係
      屬第二級毒品，不問屬於犯人與否，應依毒品危害防制條例第十八條第一項前
      段規定，宣告沒收銷燬之。另扣案第二級毒品安非他命經送內政部警政署刑事
      警察局取樣○‧○一公克鑑驗部分，已鑑析用罄滅失，自無庸為沒收銷燬之諭
      知。
    (三)又扣案之安非他命外包裝袋一只，係被告所有供販賣安非他命所用之物，依毒
      品危害防制條例第十九條第一項規定宣告沒收。
    (四)至證人楊維彰雖證稱伊於案發當日撥打被告所有之0000000000號行
      動電話與其聯絡交易安非他命，然此為被告堅詞否認，且經檢察官於調閱該0
      000000000號行動電話之通聯紀錄，並無案發當日之受話紀錄，有該
      通聯紀錄一份在卷可憑，此外亦查無其他積極證據，可資證明被告確係以上開
      行動電話作為販賣安非他命所用之物，爰不為沒收之諭知，附此敘明。
肆、適用之法律
  一、刑事訴訟法第三百六十九條第一項前段、第三百六十四條、第二百九十九條第
      一項前段。
  二、毒品危害防制條例第四條第二項、第五項、第十八條第一項前段、第十九條第
      一項。
  三、刑法第十一條前段、第二十六條前段。
本案經檢察官張太龍到庭執行職務。
中    華    民    國      九十四      年      三     月       八        日
                                  臺灣高等法院臺南分院刑事第四庭
                                      審判長法官  鄭    文    肅
                                            法官  林    勝    木
                                            法官  蔡    美    美
右正本證明與原本無異。
如不服本判決應於收受本判決後十日內向本院提出上訴書狀，其未敘述上訴理由者並
得於提起上訴後十日內向本院補提理由書狀（均須按他造、當事人之人數附繕本 )「
切勿逕送上級法院」。
                                      法院書記官  蔡    振    豐
中    華    民    國      九十四      年      三     月       九        日
附錄法條：
毒品危害防制條例第四條第二項：製造、運輸、販賣第二級毒品者，處無期徒刑或七
                              年以上有期徒刑，得併科新台幣七百萬元以下罰金
                              。
                      第五項：前四項之未遂犯罰之。
